【裁判字號】    99,交抗,211
【裁判日期】    990603
【裁判案由】    聲明異議
【裁判全文】
臺灣高等法院高雄分院刑事裁定         99年度交抗字第211號
抗  告  人
即受處分人  甲○○
上列抗告人因違反道路交通管理處罰條例聲明異議案件，不服臺
灣高雄地方法院中華民國99年5 月7 日裁定（99年度交聲字第11
28號），提起抗告，本院裁定如下：
    主  文
抗告駁回。
    理  由
一、抗告意旨略以：伊於99年1 月7 日18時31分行經高雄市○○
    路、同盟路口時，原為綠燈，因適逢大塞車動彈不得，伊前
    方有2 部大貨櫃車擋住視線，無法辨視燈號，原以為有警員
    實施交通疏解動作，是時大貨櫃車往前移動，伊只好尾隨自
    然移動而遭照相舉發，並無搶越紅燈之意圖，爰依法聲請撤
    銷原處分云云。
二、按汽車駕駛人，駕駛汽車不遵守道路交通標誌、標線、號誌
    之指示，處900 元以上1,800元 以下罰鍰，道路交通管理處
    罰條例第60條第2 項第3 款定有明文。再依違反道路交通管
    理事件統一裁罰基準表規定，違反上開規定，如到案聽候裁
    決者，應予裁處罰鍰900 元。又按劃設於道路上，設於已設
    有「停車再開」標誌或設有號誌之交岔路口，鐵路平交道或
    行人穿越道之前方及左彎待轉區之前端，寬30至40公分之白
    色實線，為停止線，用以指示行駛車輛停止之界限，車輛停
    止時，其前懸部分不得伸越該線；又車輛面對圓形紅燈表示
    禁止通行，不得超越停止線或進入路口，道路交通標誌標線
    號誌設置規則第170 條第1 項、第2 項及第206 條分別定有
    明文。再按汽車行駛時，駕駛人應注意車前狀況，並隨時採
    取必要之安全措施；車輛行至有號誌之交岔路口，遇有前行
    或轉彎之車道交通擁塞時，應在路口停止線前暫停，不得逕
    行駛入交岔路口內，道路交通安全規則第94條第3 項、第10
    2 條第1 項第13款分別定有明文。
三、經查：
  (一)本件抗告人駕駛車牌號碼YE-3886 號自用小客車，於99年1
    月7 日18時31分，行經上揭有燈光號誌管制之交岔路口，經
    高雄市政府警察局交通警察大隊舉發有不遵守道路交通標線
    之指示，於圓形紅燈亮起後仍駕車越過停止線之事實，有高
    雄市政府警察局高市警交相字第BC0000000 號舉發違反道路
    交通管理事件通知單、「微電腦闖紅燈測速照相設備」拍攝
    照片2 張、高雄市政府交通局高市交裁字第裁32-BC0000000
    號違反道路交通管理事件裁決書在卷可稽（見原審卷第4 、
    8 頁）。而上開「微電腦闖紅燈測速照相設備」，係配合路
    面埋設感應線圈同時運作，於違規車輛駛壓過感應線圈，該
    照相設備始能啟動拍攝照片，並以感應線圈間之距離，測得
    違規車輛當時所行駛之速率，再經儀器電腦判讀後予以採證
    照相。且上開照相裝置品名為「微電腦闖紅燈及自動測速照
    相設備」，係於西元1998年由荷蘭製造，經原廠及當地商業
    公會檢驗合格後，復經我國駐荷蘭代表處簽證、法院公證處
    認證後始輸入國內乙節，有高雄市政府警察局交通警察大隊
    99 年5月3 日高市警交三字第0990010018號函及附件之原廠
    檢驗證明書、我國駐荷蘭代表處簽證章、臺灣臺北地方法院
    公證處認證書等件在卷可憑（見原審卷第12至17頁），是該
    設備之準確性應無疑義。而依卷附照片2 張觀之，本件抗告
    人所駕駛之車輛前後車輪各輾壓停止線1 次，其車身已逾越
    停止線，遂經上揭照相設備啟動照相，則抗告人確有不遵守
    道路交通標線「停止線」之指示之違規行為，堪以認定。
  (二)依卷附照片顯示，上揭路口交通號誌之黃燈號誌亮啟之秒數
    設定為4 秒長，抗告人所駕車輛於紅燈號誌亮啟2.2 秒後，
    前車輪仍輾壓停止線而超越前進，被自動照相設備拍下第1
    張照片；紅燈亮啟後3.1 秒後，後車輪又輾壓停止線而被自
    動照相設備拍下第2 張照片，該車輛之前懸部分早已伸越停
    止線，而呈車身已大半超越停止線，後輪壓在停止線上之狀
    態等情，此有上開卷附逕行舉發照片暨其上方欄位顯示之資
    訊可考。則該交岔路口交通號誌由綠燈轉為紅燈時，中間尚
    有4 秒之黃燈號誌用以緩衝，俾使駕駛人得有充裕時間依其
    行車位置分別從速駛出路口或減速準備停等紅燈甚明。又依
    卷附照片顯示，抗告人所駕車輛確係跟隨2 部2 部大貨櫃車
    行駛於自由路內側車道，惟於第1 張照片即紅燈亮啟後2.2
    秒時，該等大貨櫃車均已駛入路口，與抗告人所駕車輛間存
    有約半個車身距離，則抗告人於前方路口交通號誌由綠燈轉
    為黃燈、紅燈亮啟至前車輪輾壓停止線至少有6.2 秒（4 ＋
    2.2 ）之時間得以觀察前方號誌及同盟路南北車輛進入路口
    情形，縱當時前方有大貨櫃車擋住部分視線，惟抗告人既自
    承當時其前方為綠燈，顯然仍能清楚看清前方號誌燈號無疑
    ，抗告人所辯被擋住視線已無足取。況抗告人所駕車輛與大
    貨櫃車既保有相當距離，又行駛至有號誌之交岔路口，而路
    口號誌之燈號於一定時間必會轉換，抗告人既知其前方原為
    綠燈，於塞車一段時間後當能判斷前方路口燈號可能轉換為
    紅燈，其於前方大貨櫃車往前行駛時，抗告人自應注意前方
    路口燈號是否仍為綠燈，始跟隨前進，何能盲目跟隨違規車
    輛前進，事後再以前方車輛違規而卸責之理？再抗告人亦自
    承當時已見到前方大貨櫃車移動壓過感應線圈觸動感應而自
    動拍攝（見本院卷附抗告狀第4 頁最後1 行、第5 頁第1 行
    ），抗告人既知前方大貨櫃車已違規遭拍照取締，竟仍駕車
    超越停止線，其有本件違規行為至明。又抗告人所稱誤以為
    當時有員警指揮交通云云，然員警指揮交通時，通常會使用
    交通錐等輔助設備，並立於路口明顯可見之處，以手勢或哨
    音行之，而為一般用路人得以遵循，以保障行車及路人安全
    及確保交通之順暢無礙，斷無立於用路人難以察覺、注意之
    處甚明。參以高雄市○○路、同盟路口屬交通要道，車流頻
    繁，其交岔路口範圍甚廣，如該路口已有員警指揮疏導交通
    ，以抗告人所駕車輛係北往南行駛於自由路上，而自由路又
    係寬廣之道路，並無任何障礙物足以遮蔽視線，衡情抗告人
    於車輛行駛至交岔路口前方相當距離即可輕易見聞，至少可
    依前方燈號變換後車流情形以為判斷，而得知前方路口是否
    有員警正執行指揮交通勤務。又到路交通安全規則第102 條
    第1 項第1 款所定之汽車行至交岔路口，遇有交通指揮人員
    與燈光號誌並用時，以交通指揮人員之指揮為準，係以汽車
    駕駛人確知交通指揮人員之指揮為必要，若無交通指揮人員
    或不知交通指揮人員之指揮，自仍應遵守燈光號誌之指揮，
    自不能依主觀判斷行之。抗告人於未見交通指揮人員指揮下
    ，依其主觀猜測而不依燈光號誌及停止線之指示，逕行超越
    停止線，自難主張免責。是抗告人上開所辯，均無足採信。
四、原審因認原處分機關依道路交通管理處罰條例第60條第2 項
    第3 款及違反道路交通管理事件統一裁罰基準表規定，裁處
    新台幣900 元之罰鍰並無不當，而裁定駁回抗告人之異議，
    核無違誤。抗告人仍執陳詞提起抗告，並無理由，應予駁回
    。
據上論結，應依道路交通案件處理辦法第26條，刑事訴訟法第41
2 條，裁定如主文。
中    華    民    國    99    年    6     月    3     日
                    刑事第十庭  審判長法  官 陳中和
                                      法  官 李政庭
                                      法  官 林水城
以上正本證明與原本無異。
本裁定不得再抗告。
中    華    民    國    99    年    6     月    3     日
                                      書記官 蔡佳君

司法院資訊處製作；財團法人民間司法改革基金會備份。
